【裁判字號】    91,訴,2457
【裁判日期】    920128
【裁判案由】    返還借款
【裁判全文】
臺灣板橋地方法院民事判決  九十一年度訴字第二四五七號
    原      告  乙○○
    被      告  甲○○
右當事人間請求返還借款事件，本院判決如左：
    主    文
原告之訴駁回。
訴訟費用由原告負擔。
    事    實
甲、原告方面：
  壹、聲明：請求判決：
            被告應給付原告新台幣（下同）一百二十萬元，及自民國（下同）九十
            年三月三十日起至清償日止，按年息百分之五計算之利息。
  貳、陳述：
    一、原告與被告係舊識，被告向原告借款，簽發發票日九十年三月三十日、票號
        ＡＷ0000000號、付款人萬泰商業銀行中和分行、面額一百二十萬元
        支票乙紙（以下簡稱系爭支票）交付原告以為清償。詎屆期提示，竟未獲付
        款。原告前就系爭支票已就發票人之一即訴外人阿拉伊騎士王國有限公司（
        以下簡稱阿拉伊公司）聲請核發支付命令（九十年度促字第六六一一八號支
        付命令），雖阿拉伊公司提出異議，業經鈞院以九十一年度板簡字第六四號
        、九十一年度簡上字第一一二號判決原告勝訴確定（以下簡稱前案），被告
        對於系爭支票及退票理由單之真正並不爭執。系爭支票既為被告與訴外人阿
        拉伊公司所共同簽發，爰基於票款請求權，請求被告與訴外人阿拉伊公司連
        帶給付系爭支票票款。
    二、按支票為文義證券，在票據上簽名者，縱使簽名人之本意並非如票上所載者
        亦然。公司之法定代理人為公司簽發支票時，應表明代理意旨，方可認為是
        公司所簽發之支票，若公司法定代理人僅在公司印章之旁加蓋私章，而未載
        明代理意旨，則依票據法第九條規定，代理人未載明代理意旨而簽名於票據
        者，應負票據之責任，司法行政部台五十八令民決字第八○八九號令亦為此
        見解，是公司法定代理人僅在公司章旁蓋章，而未載明代理之旨，須自負票
        據責任。
  參、證據：提出本院九十一年度板簡字第六四號、九十一年度簡上字第一一二號判
      決影本各一件，並聲請本院向萬泰商業銀行中和分行查詢阿拉伊公司支票存款
      帳戶是否必須該公司印章及負責人印章再加上被告之簽名，始得讓提示人兌領
      票款之事項。
乙、被告方面：
  壹、聲明：請求駁回原告之訴。
  貳、陳述：
    一、原告先前鈞院九十年度促字第六六一一八號支付命令，係原告與訴外人阿拉
        伊公司間之債務，被告與原告間並無債權債務關係，原告竟向被告請求，非
        有理由。
    二、系爭支票於前案之確定判決中均已指明應由阿拉伊公司負清償之責，其既判
        力不及於被告。原告指稱系爭支票為阿拉伊公司與被告共同簽發云云，惟被
        告係阿拉伊公司之董事，有權為該公司處理對外營業事務，為公司法第一百
        零八條第三項規定準用同法第五十七條所明定。被告於系爭支票上除公司印
        鑑外，再加蓋個人私章（即俗稱大小章）乃是基於商業習慣所為，被告是以
        阿拉伊公司負責人身分來簽發系爭支票，被告個人並無擔任支票共同發票人
        的意思。且被告亦無在系爭支票背面背書，自毋庸對之負責，原告要求被告
        與阿拉伊公司共同負責顯無理由。
    三、有限公司股東並不須對公司之債權人負責，僅就其出資對公司負有限責任，
        公司法第二條第一項第二款及同法第九十九條定有明文。是原告僅能向訴外
        人阿拉伊公司之財產取償。
    四、阿拉伊公司之銀行帳戶支票印鑑卡，必須要公司章及負責人的印章，以及被
        告的親筆簽名才可以提領阿拉伊公司銀行帳戶的錢。
  參、證據：提出本院九十年度促字第六六一一八號支付命令影本一件。
丙、本院依職權調取本院九十一年度簡上字第一一二號給付票款事件全卷（包括九十
    一年度板簡字第六四號卷、九十年度促字第六六一一八號支付命令卷）。
    理      由
一、原告起訴請求被告給付系爭支票票款，本屬於民事訴訟法第四百二十七條第二項
    第六款「本於票據有所請求而涉訟」之簡易訴訟事件，惟被告不抗辯本院（民事
    庭）無管轄權，而為本案之言詞辯論，依同法第二十五條規定擬制合意管轄規定
    ，本院自有管轄權。
二、本件原告主張系爭支票上發票人欄，除蓋有阿拉伊公司印章及被告印章外，並有
    被告個人名義簽名各乙枚，及原告於九十年三月三十日提示不獲付款之事實，為
    被告所不爭，並有系爭支票及退票理由單影本各乙紙附卷可憑，堪信為真實。惟
    原告主張除訴外人阿拉伊公司為系爭支票之發票人外，被告亦為共同發票人，被
    告對此則否認之，辯稱：伊係以訴外人阿拉伊公司法定代理人之身分而簽發系爭
    支票，並非共同發票人，因簽發訴外人阿拉伊公司支票時，除公司印章及伊名義
    之法定代理人印章以外，尚須伊之簽名，始得兌領等語。
三、按公司法定代理人，為公司發行票據，未載明為公司代表之旨，而簽名於票據者
    應自負票據上之責任。惟所謂載明為公司代表之旨，票據法並未就此設有特定方
    式，故代表人於其代表權限內，以公司名義蓋公司名章，並自行簽名或蓋章於票
    據者，縱未載有代表人字樣，而由票據全體記載之旨趣觀之，如依社會觀念足認
    有為公司之代表關係存在者，仍難謂非已有為公司代表之旨之載明（最高法院五
    十九年度台上字第三八七號裁判要旨參照）。又按系爭本票發票人欄以該公司名
    義蓋該公司名章，並緊接其後蓋其印章，雖未載明代理人字樣，惟由該票據記載
    之方式，依一般社會觀念衡之，已足認其與該公司之間有代理關係存在，尚難謂
    非有為本人代理之旨之記載，自非共同發票人，最高法院亦著有八十一年台抗字
    第三七四號裁判要旨足稽。經查，本件訴外人阿拉伊公司之銀行支票存款帳戶，
    訴外人阿拉伊公司與付款銀行間是否約定須有公司大小章及法定代理人簽名，始
    得付款乙節，經本院依原告聲請向付款銀行函查結果，經萬泰商業銀行中和分行
    函覆表示：「本分行客戶阿拉伊公司之支票存款帳戶印鑑卡所應核對之發票人印
    章應有公司章、負責人印章及『甲○○』（即被告）之簽名，始得付款。」此有
    該銀行九十一年十二月十七日（九一）泰中和字第九三二九號函一份附卷足徵，
    且該銀行所檢附之阿拉伊公司支票存款帳戶之印鑑卡所示，亦確為須有阿拉伊公
    司之印文、甲○○印文及甲○○之簽名，三者缺一不可。被告係訴外人阿拉伊公
    司之代表人，為原告所不爭，且有阿拉伊公司之公司基本資料查詢一紙足考，則
    揆諸前開說明，其於代表權限內，以公司名義蓋公司名章，並自行簽名及蓋章於
    系爭票據上，縱未載有代表人字樣，而由系爭支票全體記載之旨趣觀之，社會觀
    念已足認有與訴外人阿拉伊公司之間有代理關係存在，尚難謂非有為本人代理之
    旨之記載，被告自非共同發票人。故被告抗辯其非系爭支票共同發票人等語，應
    堪採信。原告主張被告係共同發票人，洵非正當。
四、綜上所述，原告基於票款請求權，請求被告應與訴外人阿拉伊公司連帶給付系爭
    支票票款一百二十萬元，及自提示日即九十年三月三十日起至清償日止，按年息
    百分之五計算之利息，非有理由，應予駁回。
五、本案事證已臻明確，兩造其餘主張陳述及所提之證據，均毋庸再予一一論述，附
    此敘明。
六、結論：原告之訴為無理由，依民事訴訟法第七十八條，判決如主文。
中      華      民      國    九十二    年      一      月    二十八    日
                                臺灣板橋地方法院民事第四庭
~B法      官  陳翠琪
右為正本係照原本作成
如對本判決上訴，須於判決送達後廿日內向本院提出上訴狀
中      華      民      國    九十二    年      一      月    二十八    日
~B法院書記官  陳蒼仁


司法院資訊處製作；財團法人民間司法改革基金會備份。
